【裁判字號】    97,訴,489
【裁判日期】    970430
【裁判案由】    毒品危害防制條例
【裁判全文】
臺灣基隆地方法院刑事判決               97年度訴字第489號
公  訴  人  臺灣基隆地方法院檢察署檢察官
被      告  乙○○
上列被告因違反毒品危害防制條例案件，經檢察官提起公訴（97
年度偵字第1032號），被告為有罪之陳述，本院合議庭裁定由受
命法官獨任以簡式審判程序進行審理，並判決如下：
    主  文
乙○○明知為禁藥而轉讓，累犯，處有期徒刑月。
    事實及理由
一、乙○○前有毒品前科，最近一次因施用毒品案件，經本院判
    處有期徒刑7 月確定，於民國95年2 月12日縮刑期滿執行完
    畢。
二、乙○○於96年5 月29日下午，委託友人吳自強代為調購新臺
    幣1,000 元之安非他命1 包（毛重約0.4 公克），經吳自強
    取得安非他命，並攜至乙○○位於臺北縣萬里鄉大鵬村萬里
    加投25號住處交付後，乙○○明知安非他命為毒品危害防制
    條例所列之第二級毒品，亦為行政院衛生署公告禁止使用之
    藥品，屬於藥事法所規定之禁藥，不得持有及轉讓，竟基於
    轉讓安非他命之犯意，取出部分安非他命（約0.1 公克）置
    入玻璃球內燒烤，與吳自強一同吸食煙霧，以此方式無償轉
    讓安非他命。迨施用完畢後，乙○○承前犯意，又取出部分
    安非他命（約0.1 公克）置入香菸盒外包裝塑膠膜內，接續
    無償轉讓予吳自強攜返家中施用。
三、查本件被告乙○○所犯者非為死刑、無期徒刑、最輕本刑為
    3 年以上有期徒刑之罪或高等法院管轄第一審案件，其於準
    備程序進行中，先就被訴事實為有罪之陳述，經告知其簡式
    審判程序之旨，並聽取公訴人、被告之意見後，本院業已依
    刑事訴訟法第273 條之1 第1 項之規定，裁定由受命法官獨
    任以簡式審判程序進行本案之審理。
四、訊據被告就上開犯行坦承不諱，核與證人吳自強於偵查中之
    結證情節相符（97年度他字第88號偵查卷第28至30頁參照）
    ，足認被告之自白與事實相符，堪可採信。綜上所陳，本案
    事證明確，被告犯行堪可認定，應依法論科。
五、論罪科刑
    (一)按「安非他命」雖係毒品危害防制條例第2 條第2 項第
        2 款所規定之「第二級毒品」，但其亦屬於藥事法所稱
        之「禁藥」（即藥事法第22條第1 款所稱之「經中央衛
        生主管機關明令公告禁止製造、調劑、輸入、輸出、販
        賣或陳列之毒害藥品」）。而明知為禁藥而轉讓者，藥
        事法第83條亦定有處罰明文。故行為人明知為禁藥即「
        安非他命」而轉讓予他人者，除成立毒品危害防制條例
        第8 條第2 項之「轉讓第二級毒品罪」外，亦構成藥事
        法第83條第1 項之「轉讓禁藥罪」，此係屬同一犯罪行
        為而同時有二種法律可資處罰之「法條（規）競合」情
        形，應依「重法優於輕法」、「後法優於前法」等法理
        ，擇一處斷。而毒品危害防制條例第8 條第2 項轉讓第
        二級毒品罪之法定本刑為「6 月以上5 年以下有期徒刑
        ，得併科新臺幣70萬元以下罰金」，93年4 月21日修正
        、同年月23日施行之藥事法第83條第1 項轉讓禁藥罪之
        法定本刑則為「7 年以下有期徒刑，得併科新臺幣500
        萬元以下罰金」。故行為人轉讓安非他命之情節（亦即
        其轉讓之數量及對象），如無應依毒品危害防制條例第
        8 條第6 項及第9 條之規定加重其刑至二分之一之情形
        ，則修正後藥事法第83條第1 項之罪之法定本刑，顯較
        毒品危害防制條例第8 條第2 項之罪之法定本刑為重，
        依前述「重法優於輕法」之法理，應優先適用藥事法第
        83條第1 項之規定處斷。本案被告轉讓安非他命之數量
        未達毒品危害防制條例第8 條第6 項應加重其刑至二分
        之一之數量，因藥事法第83條第1 項之最高法定刑較毒
        品危害防制條例第8 條第2 項之最高法定刑為重，應優
        先適用藥事法之規定處罰。是核被告所為，係犯藥事法
        第83條第1 項之轉讓禁藥罪。公訴意旨認應成立毒品危
        害防制條例第8 條第2 項轉讓第二級毒品罪，容有未洽
        ，惟因起訴之基本原因事實相同，爰依法變更起訴法條
        。
    (二)犯罪係由行為人以單一行為接續進行，縱令在犯罪完畢
        以前，其各個舉動已與該罪之構成要件相符，但在行為
        人主觀上，各個舉動不過為其犯罪行為之一部分，在刑
        法評價上，應合為包括之一行為論以接續犯。本案被告
        於密切接近之時間，二度無償轉讓禁藥予吳自強，各行
        為之獨立性極為薄弱，依一般社會健全觀念，在時間差
        距上，難以強行分開，在刑法評價上，應視為數個舉動
        之接續施行，合為包括之一行為予以評價，為接續犯，
        應論以一罪。又被告曾受如前述有期徒刑之執行，此有
        臺灣高等法院被告前案紀錄表附卷可考，其於有期徒刑
        之執行完畢後，5 年以內故意再犯本件有期徒刑以上之
        罪，為累犯，應加重其刑。
    (三)本院審酌被告無償轉讓禁藥之行為，助長禁藥之流通，
        嚴重影響國民健康安全，併其素行、犯後坦承犯行之態
        度等一切情狀，量處如主文所示之刑（藥事法第83條第
        1 項之最重本刑為有期徒刑7 年，不符刑法第41條第1
        項前段得諭知易科罰金折算標準之規定）。又本院係依
        法規競合，重法優先輕法等原則適用藥事法論處被告罪
        刑，並非依想像競合犯規定從一重處斷，自無刑法第55
        條但書，不得科以較輕罪名所定最輕本刑以下之刑之適
        用（最高法院96年度臺非字第296 號判決意旨參照），
        附此敘明。
據上論斷，應依刑事訴訟法第273 條之1 第1 項、第299 條第1
項前段、第300 條，藥事法第83條第1 項，刑法第11條前段、第
47條第1 項，判決如主文。
本案經檢察官甲○○到庭執行職務。
中    華    民    國    97    年    4     月    30    日
                  刑事第二庭法  官  楊皓清
以上正本證明與原本無異。
如不服本判決應於收受本判決後10日內向本院提出上訴書狀，其
未敘述上訴理由者，並得於提起上訴後10日內向本院補提理由書
狀（均須按他造當事人之人數附繕本。）「切勿逕送上級法院」
中    華    民    國    97    年    4     月    30    日
                            書記官  盧鏡合
附錄論罪法條：
藥事法第83條第1 項
明知為偽藥或禁藥，而販賣、供應、調劑、運送、寄藏、牙保、
轉讓或意圖販賣而陳列者，處7 年以下有期徒刑，得併科新臺幣
5 百萬元以下罰金。


司法院資訊處製作；財團法人民間司法改革基金會備份。
